臺灣臺北地方法院刑事判決　　　　　　 99年度交訴字第106號
公　訴　人　臺灣臺北地方法院檢察署檢察官
被　　　告　蕭益忠
上列被告因公共危險等案件，經檢察官提起公訴（九十九年度偵
字第一二九八五號），本院判決如下：
    主  文
蕭益忠被訴公共危險部分無罪。
其餘被訴部分公訴不受理。
    理  由
一、公訴意旨略以：被告蕭益忠於民國九十九年三月一日上午八
    時二十分許，騎乘車牌號碼ＣＴＴ－八三五號重型機車，沿
    臺北市中山區○○○路由南往北方向行駛，行經建國高架橋
    機車引道時，本應注意車前狀況，保持兩車間距，並隨時採
    取安全措施，依當時天晴、日間自然光、視線良好、柏油路
    面無障礙等情形，並無不能注意之情事，適前方由告訴人萬
    倖妍所騎乘車牌號碼ＣＱＫ－二三一號重型機車，被告欲超
    越告訴人之機車時，竟疏未注意，未與告訴人之機車保持安
    全及適當之間隔，致其所騎乘上開重型機車之右側車身擦撞
    告訴人之左腳，致告訴人受有左踝挫傷之傷害。詎被告明知
    肇事並致告訴人受傷，竟未下車處理，即加速駕車逃逸，經
    告訴人記下車號報警，始循線查悉上情，因認被告涉犯刑法
    第二百八十四條第一項前段之過失傷害罪嫌及第一百八十五
    條之四之肇事逃逸罪嫌云云。
二、公共危險部分：
  (一)按犯罪事實應依證據認定之，無證據不得認定犯罪事實。又
    不能證明被告犯罪者，應諭知無罪之判決，刑事訴訟法第一
    百五十四條第二項、第三百零一條第一項分別定有明文。再
    按，事實之認定，應憑證據，如未能發現相當證據，或證據
    不足以證明，自不能以推測或擬制之方法，為裁判基礎；且
    認定不利於被告之事實須依積極證據，苟積極證據不足為不
    利於被告事實之認定時，即應為有利於被告之認定；另認定
    犯罪事實所憑之證據，雖不以直接證據為限，間接證據亦包
    括在內，然無論直接證據或間接證據，其為訴訟上之證明，
    須於通常一般之人均不致有所懷疑，而得確信其為真實之程
    度者，始得據之為有罪之認定，倘其證明尚未達到此一程度
    ，而有合理之懷疑存在，無從使事實審法院得有罪之確信時
    ，即應由法院為諭知被告無罪之判決，最高法院四十年臺上
    字第八六號、三十年上字第八一六號、七十六年臺上字第四
    九八六號判例可資參照。
  (二)本件公訴意旨認被告涉犯刑法第一百八十五條之四之肇事逃
    逸罪嫌，無非係以告訴人之證述（偵查卷第七、八頁、第十
    一至十四頁及本院卷第七七至七九頁參照）、臺北市政府警
    察局中山分局道路交通事故現場圖、補充資料表、談話紀錄
    表、調查事故報告表（一）（二）、交通事故初步分析研判
    表（偵查卷第二一頁及第六八至七二頁參照）、長庚醫療財
    團法人台北長庚紀念醫院診斷證明書（偵查卷第九頁參照）
    影本各一份及照片二十張等資為論據。
  (三)被告以外之人於審判外之言詞或書面陳述，除法律有規定者
    外，不得作為證據；又被告以外之人於審判外之陳述，雖不
    符合同法第一百五十九條之一至第一百五十九條之四之規定
    ，但經當事人於審判程序同意作為證據，法院審酌該言詞陳
    述或書面陳述作成時之情況認為適當者，亦得為證據。當事
    人、代理人或辯護人於法院調查證據時，知有第一百五十九
    條第一項不得為證據之情形，而未於言詞辯論終結前聲明異
    議者，視為有前項之同意，刑事訴訟法第一百五十九條第一
    項及第一百五十九條之五分別定有明文。本判決下列所引用
    之被告以外之人於審判外之陳述（包含書面陳述），雖屬傳
    聞證據，但檢察官、被告於本院審判期日中均同意此部分之
    證據有證據能力，且迄至言詞辯論終結前亦未撤回前開同意
    ，本院審酌上開證據資料製作時之情況，尚無違法不當及證
    明力明顯過低之瑕疵，亦認為以之作為證據應屬適當，故揆
    諸前開刑事訴訟法第一百五十九條之五規定，認前揭證據資
    料均有證據能力。
  (四)訊據被告固坦承車號ＣＴＴ－八三五號重型機車係其所有乙
    情不諱，惟堅決否認有何肇事逃逸犯行，辯稱：其於九十九
    年三月一日上午十時三十分才上班，當天上午八時二十分其
    在家，並未騎前揭機車至台北市○○○路，其上班騎乘機車
    之路線不會經過建國南路，當天亦未將機車借予他人騎乘等
    語。經查：
  1.告訴人萬倖妍於民國九十九年三月一日上午八時二十分許，
    騎乘車牌號碼ＣＱＫ－二三一號重型機車，沿臺北市中山區
    ○○○路由南往北方向行駛，行經建國高架橋機車引道時，
    因騎乘於其左後方之機車騎士欲超越告訴人之機車時，未與
    告訴人之機車保持安全及適當之間隔，該機車之右側車身擦
    撞告訴人之左腳，致告訴人受有左踝挫傷之傷害，詎該肇事
    之機車騎士明知肇事並致告訴人受傷，竟未下車處理，即加
    速駕車逃逸之事實，業據證人即告訴人萬倖妍證述屬實，並
    有臺北市政府警察局中山分局道路交通事故現場圖、補充資
    料表、談話紀錄表、調查事故報告表（一）（二）、交通事
    故初步分析研判表、長庚醫療財團法人台北長庚紀念醫院診
    斷證明書影本各一份在卷可證，首堪認定。
  2.本件之爭點為本件被告是否為案發當日肇事之機車騎士？茲
    分述如下：
  (1)證人萬倖妍雖於警詢、偵查及本院審理時迭稱：當時其所記
    下肇事機車之車號確為ＣＴＴ－八三五號等語，然其於本院
    審理時結證稱：伊覺得被告的下巴比當時肇事者的下巴稍微
    瘦一點，尖了一點，被告也比肇事者瘦一點等語（本院卷第
    七十八頁反面參照），足見告訴人於當時所見之肇事者體型
    較被告為胖，且肇事者之下巴較圓潤，是被告與肇事者應非
    同一人，尚難僅憑證人記憶之車牌號碼，遽認被告即為本案
    肇事之機車騎士。又證人即被告之女友鄭彤證稱：其於九十
    九年三月一日與被告同住在台北縣新店市（現已改制為新北
    市新店區○○○路三六五之七號十一樓，當天其係下午三、
    四時上班，其早上在住處睡覺，被告除了公司有特別要求，
    每天都是九時四十分左右起床，大約十分鐘左右就出門，因
    被告起來會吵到其，其會起來上個廁所，跟被告說再見，再
    繼續睡等語（本院卷第七十五頁參照），而被告所提出之打
    卡資料亦載明，被告於九十九年三月一日係上午十點二十七
    分到公司上班，有打卡資料一紙（本院卷第八十六頁參照）
    在卷可佐，二者與被告辯詞互核相符，足認被告於九十九年
    三月一日上午八時二十分確係在住處睡覺，並未騎乘機車至
    肇事地點。
  (2)觀之被告使用之0000000000號行動電話通聯紀錄
    可知，被告於九十九年三月一日上午並無通話紀錄，有該通
    聯紀錄在卷可憑（偵卷第四十一頁參照）。而本院依職權調
    閱被告所有之提款卡、信用卡、電子錢包於九十九年三月一
    日之交易明細表，被告並無於該日上午使用提款卡、信用卡
    、電子錢包之紀錄，有中華郵政股份有限公司九十九年十月
    二十五日儲字第○九九○一四九三○四號函、華南商業銀行
    總行九十九年十月二十五日營清字第○九九一三六五一號函
    、聯邦商業銀行九十九年十月二十五日（九十九）聯業管（
    集）字第○九九一○三二一一三八號函、臺灣土地銀行九十
    九年十月二十八日總個卡業字第○九九○○四八五七三號函
    、中國信託商業銀行股份有限公司九十九年十月二十五日中
    信銀字第○九九二二二七一二一○九四三號函、臺灣土地銀
    行新店分行九十九年十月二十八日店存字第○九九○○○一
    七○八號函、合作金庫銀行北新分行九十九年十一月九日合
    金北新字第○九九○○○三五六六號函、台新國際商業銀行
    股份有限公司九十九年十一月二十五日台新總作服帳務字第
    ○九九○○○一七六四○號函、澳商澳盛銀行集團股份有限
    公司九十九年十一月二十四日九九澳盛（執）字第一八七五
    號函、萬泰商業銀行股份有限公司九十九年十一月二十六日
    泰消授字第○九九○○○一○四七一號函、花旗（台灣）商
    業銀行九十九年十一月三十日（九十九）政查字第三九八六
    四號函、大眾銀行九十九年十二月七日（九十九）眾消密發
    字第一二○二○號函、國泰世華商業銀行九十九年十二月七
    日國世大安字第○九九○○○○一五五號函（本院卷第二十
    四、二十五、三十三至三十五、三十八、四十一、四十四至
    四十六、四十八、五十、五十一頁參照），故無證據佐證被
    告於當日確有騎乘機車至肇事地點之情事。
  (3)又證人萬倖妍復證稱：伊當時把車牌記在腦海中，在報案時
    告訴警察這個車號等語（本院卷第七十八頁參照），告訴人
    當時腳已受傷且疼痛，而肇事者並無意停車處理，在此突發
    狀況發生時，告訴人僅以頭腦記憶車號，未即時將車號抄寫
    在紙上，實有可能在報案之當下，已因記憶模糊而報錯車號
    ，故尚難僅以告訴人之指述，遽令被告負肇事逃逸之罪責。
  3.綜上，公訴人所為舉證尚未達到通常一般之人不致有所懷疑
    ，而得確信其為事實之程度，本案容有合理之懷疑存在而無
    從使本院得有確切不移之有罪確信，此外，復查無其他積極
    證據足認被告有檢察官所指涉之公共危險犯行，揆諸前開說
    明，此部分自應為被告無罪之諭知，以維法紀。
三、過失傷害部分：
  1.按告訴乃論之罪，告訴人於第一審辯論終結前得撤回其告訴
    ，又告訴經撤回者，應諭知不受理之判決，刑事訴訟法第二
    百三十八條第一項、第三百零三條第三款分別定有明文。
  2.查本件告訴人告訴被告過失傷害案件，起訴書認被告係觸犯
    刑法第二百八十四條第一項前段之過失傷害罪嫌，依同法第
    二百八十七條前段之規定，須告訴乃論。茲因告訴人於本院
    一百年四月二十八日審理時當庭表示撤回告訴之意，並有刑
    事撤回告訴狀一紙在卷足憑（本院卷第八十七頁參照），依
    照首開說明，此部分應為不受理之諭知。
據上論斷，應依刑事訴訟法第三百零一條第一項、第三百零三條
第三款，判決如主文。
本案經檢察官謝憲杰到庭執行職務
中    華    民    國   100    年    5     月    12    日
                  刑事第九庭審判長法  官  林怡秀
                                  法  官  劉素如
                                  法  官  鄭富城
以上正本證明與原本無異。
如不服本判決應於收受送達後10日內向本院提出上訴書狀，並應
敘述具體理由；其未敘述上訴理由者，應於上訴期間屆滿後20日
內向本院補提理由書（均須按他造當事人之人數附繕）「切勿逕
送上級法院」。
                                  書記官  顏淑華
中    華    民    國   100    年    5     月    12    日